臺灣高等法院民事判決　　　　　　　　 96年度上易字第869號
上　訴　人　乙○○○
訴訟代理人　楊揚律師
被上訴人　　甲○○
訴訟代理人　簡坤山律師
上列當事人間請求分配表異議之訴事件，上訴人對於中華民國
96年9月14日臺灣宜蘭地方法院96年度訴字第17號第一審判決提
起上訴，本院於96年12月18日言詞辯論終結，判決如下：
    主      文
上訴駁回。
第二審訴訟費用由上訴人負擔。
    事實及理由
一被上訴人起訴主張：伊前受僱於訴外人東方之耀國際建材股份
  有限公司 (下稱之耀公司)，因該公司宜蘭廠房於民國90年3月
  25日發生氣爆，而遭遇職業災害，未獲任何賠償，乃提起職業
  災害補償訴訟，獲勝訴判決確定（下稱職災確定判決）。伊執
  職災確定判決為執行名義對之耀公司聲請強制執行〔經原審以
  94年度執字第7193號強制執行事件（下稱強制執行事件）受理
  〕，發現該公司收受職災確定判決後，隨於94年7月20 日以清
  償訴外人東方之鑰國際股份有限公司（下稱之鑰公司）轉讓上
  訴人債權新臺幣（下同）1,200萬元為由，簽發同額本票1紙（
  下稱系爭本票）予之鑰公司實際負責經營之股東劉敬成之配偶
  即上訴人。上訴人於執行程序中執系爭本票對之耀公司聲請本
  票裁定，並據以聲明參與分配。執行程序拍賣結果，拍定價額
  為155萬元，依執行法院95年11月14日分配表（下稱分配表）
  所載，伊僅受償債權額233,758元 (包括執行費66,925元、職
  災補償165,274元、訴訟費1,559元)，另1,242,432元 (包括執
  行費96,000元、票款1,146,432元）由上訴人取得。然上訴人
  所辯之耀公司向之鑰公司借款2,562萬餘元云云，非屬實在，
  其所稱於94年7月20日自之鑰公司受讓對於之耀公司其中1,200
  萬元之債權，即不存在，從而，其自分配表中原受分配之金額
  應予剔除，伊受分配之金額則應增加。爰求為強制執行事件，
  定於95年12月29日上午10時實行分配之民國95年11月14日強制
  執行金額計算書分配表，次序2上訴人受分配之執行費96, 000
  元，及次序6上訴人受分配之票款1,146,432元應予剔除，全部
  金額均不得列入分配。次序5被上訴人應受分配之金額更正為
  1,407,706元、不足額更正為360,087元，次序7被上訴人甲○
  ○受分配之金額維持原狀之判決。
  上訴人則以：之耀公司成立之初，因被上訴人臨時退出致資金
  吃緊，嗣因前揭廠房氣爆事件，產量銳減，資金頓現缺口，不
  得已向之鑰公司借貸週轉，自91年1月間起至93年2月間止計借
  貸2,562萬餘元，而於94年7月間，由之鑰公司將對於之耀公司
  債權於1,200萬元之範圍讓與伊，並依法通知之耀公司，之耀
  公司遂簽發系爭本票交付伊收執，伊據以聲請裁定准許本票強
  制執行，並於該強制執行事件聲明參與分配，於法並無不合云
  云，資為抗辯。
二原審判決原法院94年度執字第7193號強制執行事件，於95年12
  月29日所製作分配表（實則95年11月14日製作，95年12月29日
  分配）中，就上訴人受分配之執行費96,000元及票款1,146,43
  2元，均應予剔除，不列入分配，次序5上訴人應受分配之金額
  增加為1,407,706元，不足額更正為360,087元。上訴人提起上
  訴，聲明：
  (一)原判決廢棄。
  (二)被上訴人在第一審之訴駁回。
  被上訴人則聲明：上訴駁回。
三被上訴人主張前揭事實，提出職災確定判決、之耀公司變更登
  記表、准本票執行裁定、分配表、民事執行處函等件為證（原
  審卷(一)第7-33頁）。被上訴人主張之鑰公司對之耀公司無借款
  債權2,562萬餘元存在，上訴人無從受讓其中1,200萬元，從而
  ，上訴人持有之耀公司簽發之系爭本票債權即不存在一節，為
  上訴人所否認。經查：
  (一)上訴人辯稱因之耀公司資金短缺，於91-93 年間陸續向之鑰
    公司借款以資週轉，借貸金額計25,625,902元（下稱系爭借
    款），之鑰公司對之耀公司確有借款債權存在云云（原審卷
    (一)第40、43頁）。然之耀公司91-93 年度之營業收入總額依
    序為18,681,983元、13,185,807元、12,660,559元，營業淨
    利依序為-3,833,682元、436,866元、400,009元，有該公司
    91-93年度營利事業所得稅結算申報書 （下稱申報書）在卷
    可憑（原審卷(二)第72、74、76頁），則之耀公司91-93 年度
    營業淨利為-2,996,807元 （-3,833,682+436,866+ 400,009
    ＝-2,996,807）元。縱之耀公司確有向第三人借款週轉之必
    要，然之鑰公司91-93年度之營業淨利依序為1,630,687元、
    1,886,159元、-3,293,565元，亦有該公司91-93年度申報書
    在卷可憑 （原審卷(二)第78、80、82頁），是之鑰公司於91-
    93年度之營業淨利僅為223,281元 （1,630,687+1,886,159-
    3,293,565＝223,281），顯然之鑰公司無多餘資力貸款予之
    耀公司，遑論其金額高達25,625,902元；另依之耀公司、之
    鑰公司91-93 年度之資產負債表中同業往來欄皆無系爭借款
    之記載，亦有該二公司資產負債表在卷可憑（原審卷(二)第73
    、75、77、79、81、83頁），上訴人亦自認：「（該筆借貸
    有無於財務報表上作申報？）財務報表上並無顯示，甲公司
    （指之耀公司）當初為何沒有申報，這部分我不瞭解」在卷
    （本院卷第50頁背面）。
  (二)上訴人雖提出彰化商業銀行（下稱彰銀）松江分行存款憑條
    、之耀公司法定代理人李滄浪逐次向之鑰公司借款所簽立之
    借據（原審卷(一)第43-187頁），並以彰銀松江分行函、李滄
    浪之證言為有利於其認定之依據云云。查彰銀松江分行96年
    3月22日彰松江字第0960639號函固載：「查貴院所附之存款
    憑條、賣匯水單，其記載內容均屬實，與本行正本相符」在
    卷（原審卷(二)第89頁），然該函僅得證明上訴人提出之彰銀
    存款憑條形式上之真正，即存款憑條所載「存款人之鑰公司
    、戶名之耀公司、金額‧‧‧元」，僅得證明之鑰公司於存
    款憑條所載日期存入之耀公司彰銀帳戶內若干元而已，無由
    證明之耀公司向之鑰公司借款25,625,902元。另依財政部臺
    北市國稅局96年06月21日財北國稅審三字第0960236216號函
    附之耀公司91-94 年度營業人進項交易對象彙加明細表所載
    ，之耀公司銷售予之鑰公司之貨款金額如附表所示，銷售額
    計58,194,938元，另有稅款2,909,733元，二者合計61,104,
    671元，未據上訴人提出之鑰公司給付之耀公司該貨款之任
    何憑證，顯見上訴人提出上開存款憑條所載之鑰公司存入之
    耀公司帳戶款項，係屬積欠貨款之部分，之鑰公司迄94年12
    月底尚積欠之耀公司貨款35,478,769元（61,104,671-25,62
    5,902＝35,478,769）。另依上訴人提出之耀公司向之鑰公
    司借款明細表所載，末筆為93年2月25日（原審卷(一)第43頁
    ），附表所載銷售額、稅款計算至之93年2月底依序為27,52
    7,988元、1,376,388元，計28,904,376元，仍高於之鑰公司
    存入之25,625,902元，顯見之耀公司對之鑰公司迄93年2 月
    底仍有28,904,376元之貨款債權，實無又向之鑰公司借款25
    ,625,902 元之必要。從而，之耀公司、之鑰公司間確有債
    權債務關係，然之耀公司係債權人，之鑰公司係債務人，上
    訴人辯稱之耀公司尚積欠之鑰公司借款25,625,902元云云，
    與事實不符。
  (三)證人即之耀公司法定代理人李滄浪於原審到場固證稱：「（
    之前貴公司是否曾向東方之鑰公司借款？）有的，因為之前
    的資金都用到人事、行政及材料費用等，還有因為公司曾經
    發生氣爆，要支付給受傷員工的補償」、「（是否因前述問
    題所以才向東方之鑰公司借款？）是的」、「（總共借多少
    錢？）兩三年來陸續借款約有兩仟多萬元，但真正數目不清
    楚」、「（借款是用現金還是匯款？）不是用現金借的，都
    是匯款，我們書立借據」、「〔（提示被證一現金借支單、
    存摺資料）上開資料是否即為東方之耀公司向東方之鑰公司
    之借款資料？）有些是我擔任負責人前的借款，有些是在我
    任內借的，這些資料沒有錯」云云（原審卷(二)第190-191頁
    ）。然李滄浪於原審96年6月6日言詞辯論期日到場作證，之
    耀公司迄94年12月底對之鑰公司之貨款債權高達61,104,671
    元，有如上述，縱扣除前述之鑰公司存入之耀公司帳戶內款
    項，尚對之鑰公司有35,478,769元之貨款債權，則於之耀公
    司需款孔急之時，不取回高達35,478,769元之貨款，反向之
    鑰公司借款25,625,902元云云，實與常情有違；再參諸上述
    之耀公司、之鑰公司就系爭借款之財務報表、資產負債表均
    無系爭借款之記載，李滄浪上開證言難認與事實相符。另證
    人即之鑰公司前法定代理人甘方一雖於原審到場證稱：「(
    貨款是否可抵銷全部借款？) 趕不及，因為氣爆後公司損失
    一直累積，債務的缺口就愈來愈大」云云（原審卷(二)第193-
    194 頁）。然之鑰公司係之耀公司之債務人，仍積欠上開貨
    款，有如上述，甘方一之證言仍與事實不符。前揭存款憑條
    、借據、彰銀松江分行函、李滄浪、甘一方之證言均難作為
    有利於上訴人認定之依據。
  (四)綜上，之耀公司未積欠之鑰公司任何款項，反係之鑰公司積
    欠之耀公司貨款，計算至之耀公司簽發系爭本票〔發票日94
    年7月20日（原審卷(一)第29頁）〕前之94年6月底，之鑰公司
    積欠之貨款（包含銷售額、稅款）為55,613,539元，縱扣除
    之鑰公司存入之耀公司帳戶內款項25,625,902元，仍尚積欠
    貨款29,987,637元。之鑰公司對之耀公司既無25,625,902元
    借款存在，自無從將其中1,200萬元讓與上訴人，從而，被
    上訴人主張上訴人對之耀公司無系爭本票票款債權存在，應
    認為實在。
四強制執行事件拍賣之耀公司財產，拍定價額為155 萬元，依民
  事執行處 95年11月14 日之分配表所載，被上訴人分配金額為
  233,758元 (包括執行費66,925元、職災補償165,274元、訴訟
  費1,559元)，另上訴人分配金額為1,242,432 元 (包括執行費
  96,000元及票款1,146,432 元），有分配表、分配結果彙總表
  在卷可憑 （原審卷(一)第31-32頁）。然上訴人對之耀公司無系
  爭本票票款債權存在，有如上述，即不得於強制執行事件中以
  對之耀公司有票款債權而請求參與分配，分配表中上訴人分配
  金額1,242,432元即執行費96,000元及票款1,146,432元，均應
  予以剔除，不列入分配，上訴人不得分配之1,242,432 元應列
  入被上訴人分配金額內，則分配表被上訴人應受分配金額應增
  加為1,407,706元（233,758+1,242,432＝1,407,706），不足
  額應更正為360,087元（1,767,793-1,407,706＝360,087）。
五綜上所述，被上訴人請求應將原審94年度執字第7193號強制執
  行事件，於95年12月29日所製作分配表中，就上訴人受分配之
  執行費96,000元及票款1,146,432 元，均予剔除不列入分配，
  次序5被上訴人應受分配之金額增加為1,407,706元，不足額更
  正為360,087元，為有理由，應予准許。原審為上訴人敗訴之
  判決，理由雖有不同，結論則無二致，原判決仍應予以維持，
  上訴意旨指摘原判決不當，求予廢棄，為無理由，其上訴仍應
  予以駁回。
六上訴人聲請訊問證人李滄浪云云（本院卷第31頁），然「當事
  人不得提出新攻擊或防禦方法」，民事訴訟法第447條第1項前
  段定有明文，上訴人復未釋明其符合同條項但書各款事由，依
  同條第3 項之規定，應駁回其聲請，本院自不予訊問證人李滄
  浪；另本件因事證已臻明確，兩造其餘攻擊、防禦方法及所為
  之立證，經審酌後認與判決之結果不生若何影響，無庸再逐一
  予以論列，合併敘明。
據上論結，本件上訴為無理由，依民事訴訟法第449條第2項、第
78條，判決如主文。
中　　華　　民　　國　　96　　年　　12　　月　　31　　日
　　　　　　　　　  民事第十六庭
                        審判長 法　官 沈方維
　　　　　　　　　　　         法　官 呂淑玲
　　　　　　　　　　　         法　官 湯美玉
正本係照原本作成。
不得上訴。
中　　華　　民　　國　　96　　年　　12　　月　　31　　日
　　　　　　　　　　　　　　　 書記官 蕭進忠
